台灣宜蘭地方法院刑事判決　　　　　　　　　　　　　　九十年度易字第六一八號
　　公　訴　人　臺灣宜蘭地方法院檢察署檢察官
　　被　　　告　甲○○
右列被告因違反家庭暴力防治法案件，經檢察官提起公訴（九十年度偵字第二九六六
號），本院判決如左：
    主  文
甲○○無罪。
    理  由
一、公訴意旨略以：被告甲○○曾犯麻醉藥品管理條例等罪，於民國八十九年五月二
    日受有期徒刑執行完畢。與乙○○係事實上之夫妻關係，二人間具有家庭暴力防
    治法第三條第二款所定之家庭成員關係。被告曾於九十年三月三十日經臺灣宜蘭
    地方法院依家庭暴力防治法第十三條規定，以九十年度家護字第四九號民事通常
    保護令（有效期間為：十個月）裁定令其「禁止對於乙○○實施身體或精神上不
    法侵害之行為」「不得直接或間接對於乙○○為聯絡行為：騷擾」「應最少遠離
    乙○○住居所（宜蘭縣宜蘭市○○路一一二巷二弄三之二號三樓）至少一百公尺
    」。詎被告竟於九十年九月二十七日晚上及同月二十八日上午，前往乙○○位於
    宜蘭縣宜蘭市○○路一一二巷二弄三之二號三樓住處（違反上開「應最少遠離乙
    ○○住居所至少一百公尺」之法官命令），並於九十年九月二十八日上午七時許
    在上開住處徒手毆打乙○○（違反上開「禁止對於乙○○實施身體上不法侵害之
    行為」之法官命令），致乙○○因此右手瘀傷（傷害部分，未據告訴），違反法
    院所為前述裁定，因認被告涉有違反保護令罪嫌。
二、按犯罪事實應依證據認定之，無證據不得推定其犯罪事實；另不能證明被告犯罪
    者，應諭知無罪之判決，刑事訴訟法第一百五十四條、第三百零一條第一項分別
    定有明文。又行為非出於故意或過失者，不罰。過失行為之處罰，以有特別規定
    者，為限。刑法第十二條規定甚明，而家庭暴力防治法關於罰則之規定，並未排
    除刑法第十二條之適用，因此，該法第五十條所規定之違反保護令罪，既無處罰
    過失行為之特別規定，自必須行為人有犯罪之故意始能成罪。
三、本件公訴人認被告涉犯家庭暴力防治法第五十條第一款、第四款之違反保護令罪
    嫌，無非係以乙○○於九十年三月三十日經本院依家庭暴力防治法第十三條規定
    ，核發九十年度家護字第四九號民事通常保護令後，被告仍於九十年九月二十八
    日上午七時許，前往乙○○位於宜蘭縣宜蘭市○○路一一二巷二弄三之二號三樓
    住處，並毆打乙○○為論據。本件訊據被告固不否認於前揭時間至乙○○位於宜
    蘭縣宜蘭市○○路一一二巷二弄三之二號三樓住處，並與乙○○發生爭執及互相
    拉扯，惟堅詞否認有違反保護令之犯行，並辯稱：乙○○於九十年三月間聲請保
    護令時，伊已經搬離乙○○之住處，而於法院保護令核發後，伊並無收到保護令
    ，所以不清楚保護令之內容。嗣後於九十年五月間伊又搬回乙○○之住處，但是
    乙○○並沒有告訴伊保護令之內容，於同年農曆九月後又搬出乙○○之住處，一
    直到九十年九月二十七日晚上十一時五十分許及同月二十八日上午七時許，才因
    尋找印章而返回乙○○住處等語。經查：乙○○前於九十年二月二十七日向本院
    民事庭聲請民事通常保護令，經審理後於同年三月三十日以九十年度家護字第四
    九號核發民事通常保護令，裁定被告「禁止對於乙○○實施身體或精神上不法侵
    害之行為」、「不得直接或間接對於乙○○為聯絡行為：騷擾」「應最少遠離乙
    ○○住居所（宜蘭縣宜蘭市○○路一一二巷二弄三之二號三樓）至少一百公尺」
    ，惟上開保護令於送達被告位於宜蘭縣礁溪鄉○○路二十九之十一號住處時，因
    不晤被告而寄存送達於宜蘭縣警察局礁溪分局三城派出所，業經本院調取九十年
    度家護字第四九號卷宗全卷審核屬實，並有上開民事保護令一紙附卷可稽。且證
    人乙○○於本院審理中證稱：於九十年三月間聲請保護令時，被告並沒有和伊住
    在一起。嗣後於農曆五月端午節時被告又開始和伊同居，一直住到農曆七月十幾
    日就離開了，這段期間係伊允許被告住在那裡，雖然有告訴被告伊有保護令，但
    是並沒有告訴被告保護令之內容，而保護令被告也沒有看過，而於九十年九月二
    十七日及二十八日這二日之前，伊也沒有告訴被告保護令之內容等語。足證被告
    並未收受上開保護令且不知悉該保護令之內容，是被告在客觀上雖有違反民事保
    護令之規定，惟其並無犯罪之故意，自不得以被告客觀上單純違反保護令之行為
    ，即以違反保護令罪相繩。此外，復查無任何積極證據足資證明被告確有公訴人
    所指故意違反保護令之犯行，既不能證明被告犯罪，依法應諭知無罪之判決。
據上論斷，應依刑事訴訟法第三百零一條第一項段判決如主文。
本案經檢察官沈念祖到庭執行職務
中      華      民      國    九十一    年      一      月     十六     日
                                  臺灣宜蘭地方法院刑事第二庭
                                        審判長法  官  黃  永  勝
                                              法  官  郭  顏  毓
                                              法  官  辜  漢  忠
右正本證明與原本無異。
如不服本判決，應於判決送達後十日內，向本院提出上訴狀。( 應附繕本 )
                                              書記官  林  秀  麗
中      華      民      國    九十一    年      一      月     十七     日
